臺灣高雄地方法院民事判決　　　　　　 100年度訴字第1495號
原　　　告　郭書姍
被　　　告　陳建文
上列當事人間請求清償債務事件，本院於民國100 年11月14日言
詞辯論終結，判決如下：
    主  文
被告應給付原告新臺幣陸拾壹萬伍仟貳佰元，及自民國一百年五
月二十五日起至清償日止，按週年利率百分之五計算之利息。
原告其餘之訴駁回。
訴訟費用由被告負擔十分之九，餘由原告負擔。
    事實及理由
一、原告主張：兩造於民國98、99年間原為男女朋友，被告於交
    往期間，以股票融資欠缺資金為由向原告借款，原告乃向玉
    山銀行、花旗（臺灣）商業銀行股份有限公司辦理信用卡貸
    款各新臺幣（下同）30萬元，並將二筆款項分別匯入被告華
    南商業銀行（下稱華南銀行）帳戶內，其又另於99年間向原
    告借用提款卡提領現金7 萬元，合計借款67萬元，然被告自
    98年6 月至99年7 月間，僅合計還款5 萬4800元，經原告屢
    次催討均未清償，爰依消費借貸之法律關係，提起本件訴訟
    等語。並聲明：被告應給付原告62萬元，及自支付命令送達
    翌日起至清償日止，按週年利率5%計算之利息。
二、被告則以：被告坦承曾向原告借款上開60萬元之事實，惟並
    未另向原告借款現金7 萬元，伊從未取得該7 萬元，且借款
    60萬元部分，被告業已清償22萬8000元，原告請求被告清償
    62萬元並無理由等語，資為抗辯。並聲明：原告之訴駁回。
三、本件被告確有向原告借款60萬元，經原告於98年5 月18日、
    99年3 月19日分別匯款30萬元至被告華南銀行帳號00000000
    0000號帳戶內一節，業據被告坦承在卷（見本院卷第69、10
    9 至110 頁），並有被告上開華南銀行帳戶之存款往來明細
    表暨對帳單1 份在卷可稽（見本院卷第30至38頁），是此部
    分之事實堪以認定。惟原告另主張被告尚借款7 萬元及僅返
    還5 萬4800元等語，為被告所否認，依兩造前開主張及陳述
    ，本件爭點厥為：(一)被告向原告借款總額為何？(二)被告已清
    償之總額為何？
四、茲就兩造之爭點，析述本院得心證之理由如下：
  (一)被告向原告借款總額為何？
  1.原告主張被告向其借款60萬元部分，有被告上開華南銀行帳
    戶之存款往來明細表暨對帳單1 份在卷可稽（見本院卷第30
    至38頁），復為被告所不爭執，業如前述，是自足堪認兩造
    間存有60萬元之消費借貸關係。
  2.原告另主張：被告於99年2 月間原告公司核發年終獎金時，
    向其借用現金7 萬元等語，業據其提出原告之存摺交易明細
    在卷（見本院卷第74頁），依交易明細可見99年2 月10日匯
    入年終獎金9 萬2120元，旋即於99年2 月11日連續四次提領
    2 萬元、2 萬元、2 萬元、1 萬元，合計7 萬元，與原告所
    述借款過程大致相符，原告復提出100 年3 月26日兩造間商
    談還款之錄音譯文1 份（見本院卷第54至60頁），被告對於
    譯文內容亦不爭執，本院綜觀譯文內容，均係談論本件借款
    及還款事宜，就談及借款7 萬元、原告所稱借款總數為621,
    149 元及借貸經過等情，為被告所不爭執，且原告就被告提
    領年終獎金合計借款7 萬元之重要基礎事實，核與前開存摺
    交易明細相符，就被告取得該筆款項時節、方式及金額並無
    歧異，被告於電話中亦未就是否有該筆7 萬元款項、借款金
    額是否為7 萬元等節加以爭執，更未積極抗辯未拿到該7 萬
    元款項；佐以雙方談話內容非短，於後續譯文中，被告亦表
    示能做的就是盡量去彌補以前犯的錯等語及商談匯款帳號，
    未再就該7 萬元借款部分予以爭執、抗辯，本院並審酌公司
    核發年終獎金、提領年終獎金之時節有其特殊性，與日常生
    活隨手交付金錢之借貸方式或帳戶間往來匯款略有不同，倘
    若被告並未借款7 萬元，理應全盤否認，惟其直至通話結束
    為止均未否認，凡此足認原告主張系爭7 萬元款項係由被告
    自行領取一節，應非虛妄。原告於譯文中雖陳稱提領7 萬元
    之次數為3 次，而略有出入，惟此部分既由被告提領款項，
    次數大於3 次非少，且通話期間距提領款項之99年2 月相距
    1 年，原告於斯時就此節未能清楚記憶尚難謂有何悖於事理
    之處，被告於本院審理時始空言否認：兩造間匯款很多次，
    不記得該筆款項等語，顯係臨訟卸責之詞，尚難憑取。從而
    ，本院認原告就被告借款7 萬元之事實，已盡相當舉證之責
    ，其主張上開7 萬元係屬借款等語，足堪採信。綜上，本件
    原告主張被告向其借款合計67萬元，應屬有據。
  (二)被告已清償之總額為何？
    按當事人主張有利於己之事實者，就其事實有舉證之責任，
    民事訴訟法第277 條前段定有明文，依舉證責任分配原則，
    被告就抗辯還款金額高達22萬8000元，自應就此有利於己之
    事實負舉證責任。查本件被告雖提出上開華南銀行帳戶存款
    往來明細表暨對帳單、其所有高雄高松郵局帳號0000000000
    0000號帳戶98年6 月1 日至99年8 月31日客戶歷史交易清單
    各1 份，標示每月提領款項紀錄，惟此僅能證明其有各次提
    領款項之事實，尚不足以證明提領各次款項之用途及是否有
    交付原告，原告既否認還款已超逾5 萬4800元，被告又未提
    出其他匯款、還款簽收字據或證人等積極證據供本院調查，
    其未就此舉證以實其說，自不得以此為被告有利之認定，從
    而，本件僅能認定被告還款金額為5 萬4800元，被告前開抗
    辯不足採信。
  (三)承上所述，被告既向原告借款67萬元，又僅已還款5 萬4800
    元，則被告尚應清償原告61萬5200元。又按給付無確定期限
    者，債務人於債權人得請求給付時，經其催告而未為給付，
    自受催告時起，負遲延責任。其經債權人起訴而送達訴狀，
    或依督促程序送達支付命令，或為其他相類之行為者，與催
    告有同一之效力；遲延之債務，以支付金錢為標的者，債權
    人得請求依法定利率計算之遲延利息；應付利息之債務，其
    利率未經約定，亦無法律可據者，週年利率為百分之五，民
    法第229 條第2 項、第233 條第1 項前段及第203 條分別定
    有明文。查本件原告以支付命令送達被告為催告之意思表示
    ，而支付命令係於100 年5 月24日送達於被告之戶籍地址，
    由其本人親收，有本院支付命令送達證書1 紙在卷可憑（見
    本院卷第12頁），兩造間既未就遲延利息之利率另有約定，
    揆諸前揭說明，被告應自支付命令送達翌日起負遲延責任，
    則原告併請求被告自支付命令送達翌日即100 年5 月25日起
    至清償日止，按週年利率5%計算之利息，為有理由，應予准
    許。
五、綜上所述，本件原告依消費借貸之法律關係，請求被告給付
    61萬5200元，及自支付命令繕本送達翌日起即100 年5 月25
    日至清償日止，按週年利率5%計算之利息，為有理由，應予
    准許。逾此範圍之請求，為無理由，應予駁回。
六、本件事證已臻明確，兩造其餘陳述及攻擊防禦方法核與判決
    結果不生影響，爰不逐一論述，附此敘明。
七、據上論結，本件原告之訴一部為有理由，一部為無理由。依
    民事訴訟法第79條，判決如主文。
中    華    民    國    100   年    11    月    30    日
                      民事第六庭      法  官  周佳佩
以上正本係照原本作成。
如對本判決上訴，須於判決送達後20日內向本院提出上訴狀。如
委任律師提起上訴者，應一併繳納上訴審裁判費。
中    華    民    國    100   年    11    月    30    日
                                      書記官  史華齡